臺灣高等法院民事裁定　　　　　　　　 100年度抗字第1079號
　抗　告　人　蔡銘鋒
上列抗告人因與相對人阮玉焄間假扣押聲明異議事件，對於中華
民國100年6月30日臺灣板橋地方法院100年度事聲字第158號裁定
提起抗告，本院裁定如下：
    主  文
抗告駁回。
抗告訴訟費用由抗告人負擔。
    理  由
一、抗告意旨：抗告人於民國（下同）76年間購買坐落新北市○
    ○區○○段第70號土地（應有部分46/10000）、其上同段第
    735建號房屋（所有權全部，門牌號碼新北市○○區○○路
    225號5樓，與基地合稱系爭房地），總價新台幣（下同）
    108萬4000元。抗告人將系爭房地信託登記相對人名下，權
    狀等文件則由抗告人保管。抗告人於85至92年間共支付價金
    稅費等共計91萬3444元，擬向相對人追償前開款項；但是相
    對人曾在85年申請補發系爭房地權狀，經抗告人異議始未得
    逞，且移轉產權作業流程僅3日，抗告人縱知悉相對人申辦
    移轉，亦無法阻止脫產，日後將有不能強制執行或甚難執行
    之虞。抗告人願供擔保補釋明之不足，為此聲請假扣押，嗣
    原法院司法事務官100年5月16日100年度司裁全字第778號裁
    定駁回抗告人聲請；抗告人聲明異議，亦經原裁定駁回異議
    。然相對人確有隱匿、搬移財產之虞，自應准許假扣押之聲
    請；故原裁定實有違誤。爰提起抗告請求廢棄原裁定，並准
    許抗告人供擔保後，就相對人財產於91萬3444元範圍內予以
    假扣押等語。
二、按「債權人就金錢請求或得易為金錢請求之請求，欲保全強
    制執行者，得聲請假扣押」、「假扣押，非有日後不能強制
    執行或甚難執行之虞者，不得為之」「請求及假扣押之原因
    ，應釋明之。前項釋明如有不足，而債權人陳明願供擔保或
    法院認為適當者，法院得定相當之擔保，命供擔保後為假扣
    押」，民事訴訟法第522條第1項、第523條第1項、第526條
    第1、2項亦定有明文。次按「釋明事實上之主張者，得用可
    使法院信其主張為真實之一切證據。但依證據之性質不能即
    時調查者，不在此限」，同法第284條亦定有明文。再者，
    所謂假扣押之原因，即債務人有日後不能強制執行或甚難執
    行之虞或應在外國為強制執行者是也…。諸如債務人浪費財
    產、增加負擔、或就其財產為不利益之處分，將達於無資力
    之狀態、或移住遠地、逃匿無蹤或隱匿財產等情形均屬之。
    債權人就假扣押之原因，依法有釋明之義務，亦即須提出可
    使法院信其主張為真實之證據，必待釋明有所不足，而債權
    人陳明願供擔保後，始得准為假扣押；若債權人未釋明假扣
    押之原因，即不符假扣押之要件（最高法院94年度台抗字第
    1182號裁定意旨參照）。
三、經查，抗告人固提出不動產信託契約書、買賣契約書、系爭
    房地謄本、貸款繳息單據、各項民刑事訴訟文件（見原法院
    100年度司裁全字第778號案卷第12、16至98、104、110至
    169、179至186頁，本院卷第30至55頁），惟前開證據僅就
    本案請求為釋明。至於假扣押之原因即日後有不能或甚難強
    制執行之虞一節，抗告人僅泛言相對人曾於85年申請補發系
    爭房地權狀，且移轉產權作業流程僅3日，故相對人有脫產
    之虞云云。惟抗告人自承持有系爭房地之所有權狀正本，相
    對人在85年8月30日申請補發權狀，業經前台北縣新莊地政
    事務所於同年10月17日駁回在案（見本院卷第27、28頁），
    尚難推論相對人目前有何搬移、隱匿財產情事。至於辦理不
    動產所有權移轉登記作業期限為3日（見原法院100年度事聲
    字第158號案卷第8至9頁桃園縣桃園地政事務所網頁資料）
    ，僅係地政機關作業簡介，尚不足以釋明相對人有何具體搬
    移、隱匿財產行為。本諸前開規定及實務見解，抗告人未提
    出即時能調查證據以釋明假扣押原因，自與上開規定不符。
    從而，原法院司法事務官所為駁回其聲請之處分，並無違誤
    ，原法院裁定駁回抗告人對之聲明異議，亦無不合；抗告意
    旨指摘原裁定不當，聲明廢棄，為無理由，應予駁回，爰裁
    定如主文。
中    華    民    國   100    年    9     月    20    日
                    民事第二十庭
                        審判長法  官 張  蘭
                              法  官 林曉芳
                              法  官 吳燁山
正本係照原本作成。
不得再抗告。
中    華    民    國   100    年    9     月    21    日
                              書記官 于  誠